【裁判字號】    92,上重訴,1
【裁判日期】    920724
【裁判案由】    因違反毒品危害防制條例案件
【裁判全文】
福建高等法院金門分院刑事判決                      九十二年度上重訴字第一號
    上  訴  人
    即  被  告  甲○○
                        （現羈押於福建金門看守所）
    選任辯護人  丁志達律師
                陳錫川律師
右上訴人因違反毒品危害防制條例案件，不服福建金門地方法院九十一年度重訴字第
四號，中華民國九十二年一月九日第一審判決（起訴案號：福建金門地方法院檢察署
九十一年度偵字第二一二號；移送原審併案審理案號：台灣台北地方法院檢察署九十
一年度偵字第一六０九七號），提起上訴，本院判決如左：
    主  文
原判決撤銷。
甲○○共同運輸第一級毒品，處無期徒刑，褫奪公權終身。扣案之第一級毒品海洛因
磚壹拾捌塊（淨重共參仟貳佰肆拾參點伍公克）沒收銷燬之；鋁門窗框架貳片（柒件
）及上開海洛因之外包裝（淨重壹佰零陸點壹柒公克）、嘉揚國際航運快捷通知單客
戶留底聯壹張，均沒收。
    事  實
一、甲○○與綽號「阿彭」之大陸地區人民彭垂同及綽號「阿彬」者（或稱阿斌）之
    台灣地區人民等之成年男子，基於運輸第一毒品海洛因及運送走私物品之犯意聯
    絡，於民國九十一年五月間某日，先由彭垂同自行將以石獅廈門捲煙空紙盒二個
    包裝之管制進口物品第一級毒品海洛因磚九塊（淨重三千二百四十三點五公克，
    包裝重一０六點一七公克），自大陸地區福建省某處私運進口至福建金門縣古寧
    頭北山海邊交予綽號「阿彬」者，由綽號「阿彬」者自行將該毒品藏匿於甲○○
    金門縣金沙鎮后水頭二十二號住處旁之甲○○所有車牌號碼ＷＹ｜三三四八號舊
    貨車內，並請彭垂同以電話聯絡甲○○，而由甲○○將上開第一級毒品海洛因取
    出切割成十八小塊，夾藏在其於同年月十二日十四時許向不知情之林華鵬訂作取
    得之二片鋁門窗框內，於同日下午五時許，委託不知情之嘉揚國際快遞有限公司
    （下稱嘉揚快遞）送貨員洪永贊，以寄貨人、收貨人為「陳木金」名義，將上開
    裝有第一級毒品海洛因之二片鋁門窗框運輸至台灣嘉揚快遞台北站。綽號「阿彬
    」者並允諾事成之後，給付甲○○新台幣（下同）三十六萬元之報酬。嗣於同日
    下午五時五十八分許洪永贊運輸上開鋁門窗框架途經金門縣金城鎮○○路與民生
    路口時，為福建金門地方法院檢察署檢察官指揮調查員攔獲，並扣得上揭第一級
    毒品海洛因磚十八小塊、鋁門窗框架二片（七件）；復於甲○○坐落金門縣金沙
    鎮后水頭二十二號住處扣得該快遞通知單客戶留存聯一張及上開石獅廈門捲煙空
    紙盒二個。
二、案經法務部調查局福建省調查處移送福建金門地方法院檢察署檢察官偵查起訴，
    暨法務部調查局航業海員調查處報請台灣台北地方法院檢察署偵查後移送原審併
    案審理。
    理  由
一、訊據上訴人即被告甲○○直承有於右揭時地向林華鵬訂購上開鋁門窗框架及交付
    嘉揚快遞送貨員洪永贊運送之事實，惟矢口否認涉有右揭運輸走私進口之毒品犯
    行，辯稱：鋁門窗係受大陸綽號「阿彭」之彭垂同委託訂作，因大陸鋁門窗與台
    灣不同，伊寄給陳木金作樣品用，鋁門窗框內之海洛因並非伊所藏置，伊亦不知
    道裡面有毒品海洛因；且託運時間距離被捕時間很近，伊不可能切割海洛因，毒
    品為阿彬者所有，阿彬者即係戴志明，伊遭設計陷害，並未走私及運輸毒品海洛
    因云云。
二、惟查：
（一）、被告甲○○於法務部調查局福建省調查處調查時業已供承：「該遭貴處查獲
        之海洛因毒品確實是我於九十一年五月十二日下午五時許，從我家電話
        000-000000電話嘉揚國際快遞有限公司000-000000電話，委託該快遞公司運
        送至台北．．．是於一星期前（約九十一年五月五日左右）台灣籍男子（綽
        號阿斌）自行在金門接運大陸走私之該海洛因毒品，並由阿斌自行將毒品置
        放在我舊宅（金門縣金沙鎮后水頭二十二號）旁我所有的貨車（車號：
        wy-3348 ）上後，打電話告訴大陸人彭垂同（綽號阿彭），叫彭垂同打電話
        轉告我，要求我將該批毒品藏匿在鋁門窗框架內層，再轉寄至台灣交給阿斌
        ，故我只是依照阿斌指示，將阿斌放置在我舊車包裝有大陸石獅牌香煙盒內
        之海洛因毒品取出，重新包裝在我先前於金門縣源源鋁門窗店訂作之二片鋁
        門窗中，再由我電話委託金門縣嘉揚快遞公司快遞寄至台灣準備交付阿斌，
        ．．．我只是受僱運輸該夾藏之十八塊海洛因毒品．．．這一次阿斌因為我
        有金門的地緣關係，遂委託我替其從事金門轉運海洛因毒品至台灣交付予他
        ．．．阿斌另表示只要我接受委託寄運該批毒品，願意給付我新台幣三十六
        萬元，我為了掩護毒品，遂將原先阿斌送來之九塊海洛因切割成十八塊，分
        別夾藏於二扇鋁門窗內．．．」（見九十一年九月十二日調查筆錄，偵字二
        一二號卷第十二頁至第十五頁），於檢察官偵查中復供承：「（扣案之海洛
        因磚何人所有？）是阿斌的，他自己去古寧頭北山的海邊拿的，然後拿到我
        的貨車上，再打電話給大陸的彭垂同，彭垂同再打電話給我，叫我託快遞送
        到台灣。」、「（海洛因是你切割後塞入鋁門窗的縫中？）是的。」、「（
        報酬多少？）三十六萬元。」（見九十一年五月十三日訊問筆錄，偵字二一
        二號卷第十九頁背面），於原審訊問時仍供承：「（是何人將毒品塞到鋁門
        窗裡？）是我塞的。」（見原審九十一年五月十三日訊問筆錄，原審聲羈字
        第三號卷第六頁），依上開供詞，顯見被告甲○○確有於右揭時地貪圖三十
        六萬元之不法利益，而與大陸人士彭垂同及綽號「阿彬」者共同運輸走私進
        口之第一級毒品海洛因，並由被告甲○○將毒品取出切割成十八小塊，夾藏
        於其向林華鵬訂作之二片鋁門窗框內，委託嘉揚快遞送貨員洪永贊，將該二
        片鋁門窗框架運輸至台灣，途經金門縣金城鎮○○路與民生路口時，為檢察
        官指揮調查員攔獲之事實無訛，被告甲○○右揭運輸走私進口之第一級毒品
        海洛因之事實，至為昭然。
（二）、被告甲○○上開所供，核與證人即鋁門窗製作人林華鵬於偵審中證述被告甲
        ○○訂作鋁門窗框二片等語（見前偵查卷第二十八頁至第二十九頁、第三十
        五頁、原審訴字卷第六十七頁至六十八頁），互相符合；核與證人即嘉揚快
        遞送貨員洪永贊證述受被告甲○○託運而運輸上開夾藏毒品之鋁門窗框架等
        語（見偵查卷第二十三頁至第二十四頁、第三十二頁、原審訴字卷第六十九
        頁），亦屬一致。並有扣案第一級毒品海洛因磚十八小塊、鋁門窗框架二片
        、託運費新台幣七百元、快遞通知單影本一張、快遞通知單客戶留存聯一張
        、石獅廈門捲煙空紙盒等扣案足稽。而扣案之十八小塊白色塊磚毒品，經送
        法務部調查局鑑定結果：合計淨重三千二百四十三點五０公克（包裝重一０
        六點一七公克），均含第一級毒品海洛因成分，純度百分之七十點０五，純
        質淨重二二七二點０七公克，亦有法務部調查局九十一年五月二十三日調科
        壹字第三六○○○○○○五號鑑定通知書附卷可證，是扣案毒品確屬毒品危
        害防制條例第二條第二項第一款所列第一級毒品海洛因，同時屬行政院於七
        十九年三月三十日（七九）台財字第○六一八一號函，依懲治走私條例第二
        條所公告之管制物品項目及其數額中，甲項第四款所列管制進出口物品無誤
        。至於扣案之石獅廈門捲煙空紙盒二個，依被告於調查時所供，係阿彬者以
        之包裝上開毒品海洛因所用，雖經送鑑定結果無毒品海洛因反應，惟此僅足
        證明上開空紙盒並未沾黏毒品海洛因，而未沾黏毒品海洛因之原因非一，或
        因盒內海洛因之包裝妥善，或已清理完畢，自難徒以鑑定結果無海洛因反應
        而為被告有利之論據。
（三）、被告甲○○雖辯稱：鋁門窗係大陸綽號「阿彭」之彭垂同委託訂作，因大陸
        鋁門窗與台灣不同，伊寄給陳木金作樣品用云云。惟鋁門窗並非高級精密物
        品，以大陸人工物價之便宜，豈有不在大陸自行製作，反而漂洋過海向金門
        訂作之理？況大陸人士委託訂作之鋁門窗框未運送大陸，反送至台灣，而陳
        木金為台灣地區之人，豈有未在台灣地區訂製鋁門窗框，卻由大陸人士彭垂
        同請託他人在金門地區訂作後，復由金門運至台灣交付之理？被告前揭所辯
        ，顯違情悖理，不堪信實。又上開鋁門窗框係於九十一年五月十二日下午二
        時左右由製作人林華鵬隨被告騎乘之機車，送至被告指示之舊房宅旁（見九
        十一年度偵字第一六０九七號偵查卷第二十七頁、第二十八頁），被告嗣於
        當日下午五時許電話通知嘉揚快遞，嘉揚快遞洪永贊同日五時三十三分許方
        抵達裝載貨物（同前卷第二十三頁反面），被告自取得鋁門窗框至交付貨運
        ，期間長達三個半小時，而依證人林華鵬於本院審理中證稱：將上開毒品夾
        藏於鋁門窗框內，「瞭解的人幾分鐘就可完成，不瞭解的人大概要半小時」
        等語（見本院九十二年七月二十四日審判筆錄），被告自有充分時間切割及
        藏匿毒品，況被告曾在鋁門窗製作人處工作，為鋁門窗框製作人林華鵬證述
        在卷（見原審九十一年九月十三日訊問筆錄），其拆解或組裝鋁門窗框定較
        常人熟稔。被告甲○○所辯託運時間，距離被捕時間很近，不可能切割海洛
        因等語云云，亦難採信。
（四）、被告甲○○雖另辯稱：毒品為阿彬者所有，阿彬者即係戴志明，伊遭設計陷
        害，請求傳喚戴志明到庭為證云云。惟證人戴志明經本院囑託台灣基隆地方
        法院訊問結果，除否認其綽號為「阿彬」及冒名「陳木金」外，並證稱：「
        （於九十一年五月五日前後，有無前去金門縣古寧頭北山海邊，接受大陸人
        士彭垂同私運之海洛因磚九塊，將之藏匿於甲○○之金門縣金沙鎮后水頭二
        二號住處旁ＷＹ｜三三四八號貨車內？）沒有。我去年五月間沒去金門，我
        在去年五月四日有搭機到福州再坐火車到廣州，一直到這次友被抓到中間都
        沒有回台灣，也無去金門。所以我沒在金門收人家海洛因磚九塊，將之藏匿
        於甲○○之金門縣金沙鎮后水頭二二號住處旁ＷＹ｜三三四八號貨車內。」
        「（是否認識甲○○？）不認識。甲○○的案件與我無關。」（九十二年四
        月二十九日訊問筆錄，本院卷第一四０頁至一四一頁），證人戴志明已明確
        否認其係綽號「阿彬」者及與本案有何關連，顯見被告甲○○上開所辯與事
        實不符，尚難採信。雖證人林華鵬於本院審理時證稱：報載戴志明照片之人
        曾來過伊工廠一次等語（見本院九十二年七月二十四日審判筆錄），縱然屬
        實，惟亦不是證明上開毒品即屬戴志明者所有或被告有遭陷害情事。至於被
        告復辯稱：「阿彬」告知運送Ｋ他命，其不知毒品磚塊為海洛因云云。然查
        ，被告於切割海洛因磚塊時，對其運送之毒品已親自見聞，被告既已親自見
        聞該毒品，卻仍為之切割運送，可稽被告運送第一級毒品海洛因並不違反其
        本意，縱被告於運輸前不知該毒品名稱，亦無礙其行為時對於犯罪事實的認
        識。
（五）、被告甲○○雖另辯稱：伊於法務部調查局福建省調查處調查時所做之筆錄與
        事實不符，且有要求不要在夜間製作筆錄，當晚十二時伊一直打瞌睡，要求
        休息，調查員均不同意云云。惟被告甲○○非僅於法務部調查局福建省調查
        處調查時坦承上情，即於檢察官偵查中亦坦承前情明確，甚至於原審訊問時
        仍供承係伊將上開毒品塞到鋁門窗內等語無訛，被告所辯法務部調查局福建
        省調查處所做之筆錄與事實不符云云，已難採信。況經本院調取法務部調查
        局福建省調查處調查時之錄影帶勘驗結果，被告甲○○確曾表示同意夜間訊
        問，訊問過程中被告雖曾數次趴在桌上休息，惟調查員並未制止，且曾提供
        香菸供被告吸用（見本院九十二年六月十日勘驗筆錄，本院卷第一八三頁至
        一八四頁），自難認其訊問被告有出於疲勞訊問或其他不正方法等情形。
（六）、綜上所述，本件被告甲○○右揭運輸走私進口之第一級毒品海洛因之事實，
        至為灼然，所辯顯係臨訟飾卸之詞，不足採信。事證明確，被告犯行，堪以
        認定。至於選任辯護人丁志達律師雖為被告辯護稱：本件於運送途中即遭查
        獲，並未運抵目的地，尚屬未遂云云。惟查，所謂「運輸」並非以運抵目的
        地為完成犯罪之要件，一有著手於「運輸」行為之實施，而運離現場，即屬
        既遂。本件係於運輸途中經檢察官指揮調查人員查獲，其已著手運輸，且已
        運離現場，自屬運輸既遂，併予敘明。
三、按海洛因係毒品危害防制條例第二條第二項第一款所列之第一級毒品，亦屬行政
    院依據懲治走私條例第二條第四項所頒訂「懲治走私條例公告管制物品項目及其
    數額」之公告甲項之(四)所列之管制進出口物品；另自大陸地區私運物品進入臺灣
    地區，或自臺灣地區私運物品前往大陸地區者，以私運物品進口、出口論，適用
    懲治走私條例之規定處斷，懲治走私條例第十二條定有明文。核被告甲○○所為
    ，係犯毒品危害防制條例第四條第一項運輸第一級毒品罪、修正前懲治走私條例
    第三條第一項之運送走私物品罪。被告行為後，懲治走私條例業於九十一年六月
    二十六日修正公布，並於九十一年六月二十八日生效施行，修正後之該條例第三
    條第一項規定之法定刑由「五年以下有期徒刑、拘役或科或併科新台幣九萬元以
    下罰金」，修正為「五年以下有期徒刑、拘役或科或併科新台幣一百五十萬元以
    下之罰金」，新舊法比較結果，以舊條例有利於被告，依刑法第二條第一項但書
    規定，應適用九十一年六月二十六日修正前懲治走私條例上述之規定。被告一運
    輸毒品行為，同時觸犯上開二罪名，係想像競合犯，應從一重之運輸第一級毒品
    罪處斷。而運輸毒品當然含有持有行為，其持有毒品之低度行為，應為運輸毒品
    之高度行為所吸收，不另論持有毒品罪。又被告利用不知情之洪永贊運輸毒品，
    為間接正犯；且被告與綽號「阿彭」之彭垂同及綽號「阿彬」者三人間有犯意之
    聯絡及行為之分擔，為共同正犯。檢察官起訴書雖漏未引用懲治走私條例之罪名
    ，惟其犯罪事實欄業已敘，本院自應併予審究，併予敘明。
四、原審認被告甲○○罪證明確，予以論罪科刑，固非無見。惟(1)、本件並無證據足
    認被告甲○○對於彭垂同及綽號「阿彬」者所為自大陸地區私運上開毒品海洛因
    進口至金門此部分之行為，亦有犯意聯絡及行為分擔，原審逕認被告此部分亦屬
    共同正犯，而論以懲治走私條例第二條第一項之罪名，已有未洽，且未引用懲治
    走私條例第十二條之規定或於理由內為必要之敘述，復未比較新舊法之適用，均
    有未洽；(2)、被告雖以寄貨人、收貨人「陳木金」名義託運上開夾藏毒品之鋁門
    窗，惟並無證據足認綽號「阿彬」者之姓名即係陳木金，原審逕予認定，復未說
    明理由，亦有未洽；(3)、扣案之鋁門窗框架二片（七件），既屬被告運輸毒品海
    洛因所用之物，應依毒品危害防制條例第十九條第一項規定宣告沒收，原審逕引
    刑法第三十八條第一項第二款規定宣告沒收，應有違誤；(4)、扣案之嘉揚國際航
    運快捷通知單客戶留底聯一張，係被告託運上開夾藏毒品之鋁門窗之憑據，自屬
    被告運輸毒品海洛因所得及所用之物，亦應依毒品危害防制條例第十九條第一項
    規定宣告沒收，原審未予宣告沒收，亦有違誤；(5)、毒品之外包裝，係用於包裏
    毒品，防止其裸露、潮濕，便於攜帶運送，係供運輸毒品所用之物，則應依毒品
    危害防制條例第十九條第一項規定宣告沒收。本件被告所運輸之上開毒品，其外
    包裝淨重達一０六點一七公克，原審未依毒品危害防制條例第十九條第一項規定
    宣告沒收，自有未合。被告上訴意旨否認犯罪，指摘原判決不當，固無足取，惟
    原判決既有上述可議之處，自應由本院將原判決撤銷改判。爰審酌被告為圖三十
    六萬元之利，竟運輸多達三二四三．五公克之第一級毒品海洛因，犯罪情節非輕
    ，及其素行、智識程度、家庭狀況、犯罪之動機、目的、運輸毒品所生之危險、
    犯罪後之態度及夙罹口吃等一切情狀，量處如主文第二項所示之刑，併依法宣告
    褫奪公權終身。至公訴人另具體求處併科被告罰金新台幣一百萬元，本院因審酌
    被告運送毒品之對價三十六萬元尚未取得；且毒品於運送途中經查獲，未及流入
    市面換取對價，爰不為併科罰金之諭知。扣案之第一級毒品海洛因磚十八塊（淨
    重三二四三．五公克），不問屬被告所有與否，應依毒品危害防制條例第十八條
    第一項前段之規定宣告沒收銷燬之。另扣案之鋁門窗框架二片（七件）及上開海
    洛因外包裝（淨重一０六點一七公克），為被告供運輸毒品所用之物，嘉揚國際
    航運快捷通知單客戶留底聯一張，被告運輸毒品海洛因所得及所用之物，均應依
    毒品危害防制條例第十九條第一項規定宣告沒收之。至其餘扣案之託運費七百元
    已交付嘉揚快遞送貨員洪永贊，非屬被告所有；另快遞通知單影本一張、石獅廈
    門捲煙空紙盒二個，及塑膠袋一只，不足證明係供本件運輸毒品犯罪所用之物，
    爰不另宣告沒收，併予敘明。
據上論斷，應依刑事訴訟法第三百六十九條第一項前段、第三百六十四條、第二百九
十九條第一項前段，毒品危害防制條例第四條第一項、第十八條第一項前段、第十九
條第一項，修正前懲治走私條例第三條第一項、第十一條、第十二條，刑法第十一條
、第二條第一項但書、第二十八條、第五十五條、第三十七條第一項，判決如主文。
本案經檢察官李土城到庭執行職務。
中      華      民      國    九十二    年      七      月    二十四    日
                              福建高等法院金門分院刑事庭
                                  審判長法  官  陳  中  和
                                        法  官  李  錦  樑
                                        法  官  李  行  一
右正本證明與原本無異。
如不服本判決，應於收受送達後十日內向本院提出上訴書狀，其未表明上訴理由者，
並應於提出上訴後十日內向本院補提理由書狀（均須按他造當事人之人數附繕本）。
中      華      民      國    九十二    年      七      月    二十五    日
                                        書記官  洪  國  輝
附錄：本判決論罪科刑法條全文
毒品危害防制條例第四條第一項
製造、運輸、販賣第一級毒品者，處死刑或無期徒刑；處無期徒刑者，得併科新台幣
一千萬元以下罰金。


司法院資訊處製作；財團法人民間司法改革基金會備份。
